【裁判字號】    99,交易,158
【裁判日期】    991004
【裁判案由】    過失致死等
【裁判全文】
臺灣雲林地方法院刑事判決             99年度交易字第158號
公  訴  人  臺灣雲林地方法院檢察署檢察官
被      告  甲○○
上列被告因過失致死等案件，經檢察官提起公訴（99年度調偵字
第296 號），因被告於準備程序進行中就被訴事實為有罪之陳述
，且所犯非死刑、無期徒刑、最輕本刑為三年以上有期徒刑之罪
或高等法院管轄第一審案件，經告知簡式審判程序之旨，並聽取
檢察官、被告之意見後，經本院合議庭裁定由受命法官獨任進行
簡式審判程序，判決如下：
    主  文
甲○○犯不能安全駕駛動力交通工具罪，處有期徒刑參月。又犯
過失致人於死罪，處有期徒刑拾月。應執行有期徒刑壹年，緩刑
肆年，緩刑期間付保護管束，並應於本判決確定之日起貳年內，
向指定之政府機關、政府機構、行政法人、社區或其他符合公益
目的之機構或團體，提供壹佰小時之義務勞務。
    事  實
一、甲○○考領有普通小型車駕駛執照，於民國99年7 月16日凌
    晨3 時許，在雲林縣虎尾鎮某路邊小吃攤飲用啤酒約2 、3
    罐之後，本應注意飲用酒類後其吐氣所含酒精濃度已超過每
    公升0.25毫克以上，不得駕車，竟仍於酒後已達不能安全駕
    駛動力交通工具之狀態下，於同日凌晨4 時20分許，駕駛車
    牌號碼2667-UL 號自用小客車，離開上開路邊小吃攤上路，
    並沿雲林縣土庫鎮○○路由東往西方向行駛。嗣於同日凌晨
    5 時10分許，行經建國路與林森路交岔路口，擬進行左轉時
    ，本應注意轉彎車應讓直行車先行，且應注意車前狀況，並
    隨時採取必要之安全措施，而依當時天候晴、有晨光、柏油
    路面乾燥、無缺陷、道路無障礙物、視距良好等客觀情事觀
    之，並無不能注意之情事，惟甲○○因受酒精作用影響其應
    變及判斷能力，注意力不佳，致疏未注意及此，而貿然左轉
    ，適有陳國定騎乘腳踏車，沿建國路由西往東方向直行，陳
    正偉駕駛之上開車輛左側車頭因而撞擊陳國定人車，致使陳
    國定受有全身多處外傷骨折等傷害，經送醫急救，仍於同日
    早上6 時25分許，因出血性休克死亡。而警據報前往處理，
    於同日凌晨5 時40分許，測得甲○○呼氣所含酒精濃度為0.
    65MG/L，而為警查知其上開酒後不能安全駕駛動力交通工具
    之犯行。又甲○○於肇事後，在負責犯罪偵查之員警據報前
    往現場處理，但尚未發覺本件過失致人於死犯行之行為人為
    何人前，即主動向員警表明其為肇事者而願接受裁判，而為
    警查悉其上開過失致人於死之犯行。
二、案經被害人陳國定之配偶乙○○○訴由臺灣雲林地方法院檢
    察署檢察官偵查及自動檢舉起訴。
    理  由
一、本件被告甲○○所犯之刑法第185 條之3 之不能安全駕駛動
    力交通工具罪及同法第276 條第1 項之過失致死罪，均非死
    刑、無期徒刑、最輕本刑為3 年以上有期徒刑之罪或高等法
    院管轄第一審之案件，被告於準備程序進行中，就被訴事實
    為有罪之陳述，經告以簡式審判程序之旨，並聽取檢察官、
    被告之意見後，本院裁定改依簡式審判程序進行審理，是本
    件之證據調查，依刑事訴訟法第273 條之2 規定，不受同法
    第159 條第1 項、第161 條之2 、第161 條之3 、第163 條
    之1 及第164 條至第170 條規定之限制，合先敘明。
二、上揭犯罪事實，業據被告甲○○於警詢、偵查及審理中坦承
    不諱（見相驗卷第29頁至第30頁、第44頁、本院卷第13頁至
    第18頁反面），核與告訴人乙○○○陳述其配偶即被害人陳
    國定因發生車禍而不治死亡等情節相符（見相驗卷第31頁至
    第32頁），並有雲林縣警察局指揮中心受理110 報案紀錄單
    、道路交通事故現場圖、道路交通事故調查報告表（一）、
    （二）、酒精測定紀錄表、刑法第185 條之3 案件測試觀察
    紀錄表、證號查詢汽車駕駛人資料、車號查詢汽車車籍資料
    、肇事人自首情形紀錄表、財團法人天主教若瑟醫院到院前
    死亡病患法醫參考資料、相驗屍體證明書、檢驗報告書各1
    份及現場照片40張附卷可稽（見相驗卷第3 頁、第26頁至第
    28 頁 、第34頁、第38頁、第35頁、第36頁、偵卷第7 頁、
    相驗卷第33頁、第43頁、第47頁至第57頁、第8 頁至第25頁
    、第39頁至第40頁），足認被告上開任意性自白與犯罪事實
    相符，堪信為真。
三、查服用酒類，不能安全駕駛動力交通工具而駕駛者之公共危
    險罪，係因為酒精對中樞神經系統具有麻醉作用，通常情形
    ，呼氣酒精濃度達0. 25MG/L 時，（或血液中酒精濃度達0.
    25% ）時，就人體生理行為方面，已開始產生複雜技巧障礙
    、駕駛能力變壞等影響，在此情形下，其肇事率為一般正常
    人之2 倍，若為0.50MG /L 時，駕車之肇事率為一般未飲酒
    人之7 倍，本件被告飲酒後，對之呼氣測試酒精濃度為0.65
    MG/L，已超過前開標準，具備上述醫學現象，復因酒後駕車
    肇事，致被害人死亡，已如前述，核依其情形，益可認定當
    時因酒醉精神不濟致生交通事故，其顯已不能安全駕駛，至
    為明確，被告公共危險之犯行足堪認定。
四、按汽車駕駛人飲用酒類後其吐氣所含酒精成分超過每公升0.
    25亳克或血液中酒精濃度超過0.05％以上者，不得駕車；汽
    車行駛至交岔路口，轉彎車應讓直行車先行，道路交通安全
    規則第114 條第2 款、第102 條第1 項第7 款分別訂有明文
    。被告駕駛車輛行經有號誌交岔路口，在進行左轉時，未注
    意行駛於對向車道直行之被害人，並讓其優先通行，兩車因
    而在交岔路口發生碰撞等情，業經被告坦承如上。又上開車
    禍發生時，係天候晴、有晨光、柏油路面乾燥、無缺陷、道
    路無障礙物、視距良好，此有前揭道路交通事故調查報告表
    （一）可考，顯見當時並無不能注意上開有關道路交通安全
    規則之情事，被告仍酒後駕車貿然左轉彎，未停車讓直行之
    被害人優先通行，以致發生本件交通事故，其顯有過失無疑
    。再者，被害人確因本件車禍受有全身多處外傷骨折之傷害
    ，經送醫急救後因出血性休克不治死亡，業經檢察官督同檢
    驗員相驗屬實，製有上開相驗文書為證。是被害人既因該車
    禍傷重死亡，則被告上開過失肇事之行為與被害人之死亡結
    果間，即具有相當因果關係，自應負過失致死之罪責。
五、核被告所為，係犯刑法第185 條之3 不能安全駕駛動力交通
    工具罪及同法第276 條第1 項過失致人於死罪。被告雖自承
    平日擔任司機，以載運貨物為主要業務，惟查被告陳稱：當
    天要返回住家休息、是下班時間，平常也不是開車牌號碼26
    67-UL 號自用小客車送貨等語（見偵卷第29頁反面、本院卷
    第14頁反面），是以被告在上開時地駕駛前開車輛，顯非為
    公司執行其駕駛業務，其因肇事致人於死，與刑法上之業務
    過失致死罪構成要件有間（高等法院85年度交上訴字第13號
    判決、最高法院88年臺上字第2523號判決意旨參照），併此
    敘明。被告所犯上開2 罪，犯意各別，行為獨立可分，應分
    論併罰。又被告酒醉駕車，因而致人死亡，依法應負刑事責
    任，依道路交通管理處罰條例第86條第1 項規定，應就其所
    犯過失致死罪部分加重其刑。再被告於肇事後，有偵查犯罪
    職權之機關尚不知何人為肇事者前，即主動向到場處理之警
    員表明其為肇事者及陳述肇事之經過，並接受裁判等情，有
    雲林縣警察局虎尾分局道路交通事故肇事人自首情形紀錄表
    在卷可憑（見偵卷第7 頁），核與自首條件相符，爰就過失
    致死罪部分減輕其刑，並依法先加後減。爰審酌被告於今年
    3 月間甫於服用酒類後駕車，且與其他車輛發生擦撞，然因
    被告該件駕車吐氣所含酒精濃度介於0.37MG/L至0.58MG/L之
    間，依罪疑唯輕原則及有利歸於被告原則，經臺灣雲林地檢
    署檢察官以99年度偵字第1724號為不起訴處分確定在案，有
    臺灣高等法院被告前案紀錄表及上揭不起訴書處分書在卷可
    按，惟被告竟猶不知戒惕，仍恣意於酒後駕駛自用小客車上
    路，罔顧自身、乘客及其它往來用路人之安全，對自身及他
    人生命安全不知尊重，且未禮讓直行車，貿然左轉，導致本
    件車禍發生，被告過失情節甚重，而其過失駕駛行為，直接
    剝奪被害人陳國正之生命，造成被害人陳國正與其家人天人
    永隔，永生無法回復之傷慟與遺憾，惟被告犯後尚知悔悟，
    始終坦承犯行之態度良好，且業與被害人陳國正之家屬調解
    成立，有雲林縣土庫鎮調解委員會調解筆錄在卷可參（偵卷
    第2 頁至第3 頁），且已賠償被害人家屬，告訴人乙○○○
    亦表示願意原諒被告（見本院卷第15頁反面），兼衡被告高
    職肄業、家境小康等一切情狀（見相驗卷第29頁警詢筆錄受
    詢問人欄之記載），就其所犯2 罪分別量處如主文所示之刑
    ，並合併定其應執行刑，以收警惕、矯治之效。末按司法院
    院字第2702號解釋認為得易科罰金之罪與不得易科罰金之罪
    ，因併合處罰之結果，不得易科罰金，故於諭知判決時，無
    庸為易科折算標準之記載；司法院釋字第144 號解釋進而宣
    示：「數罪併罰中之一罪，依刑法規定得易科罰金，若因與
    不得易科之他罪併合處罰結果而不得易科罰金時，原可易科
    部分所處之刑，自亦無庸為易科折算標準之記載。」；係考
    量得易科罰金之罪與不得易科罰金之罪併合處罰，犯罪行為
    人因不得易科罰金之罪，本有受自由刑矯正之必要，而對犯
    罪行為人施以自由刑較能達到矯正犯罪之目的，故而認為得
    易科罰金之罪，如與不得易科罰金之罪併合處罰時，不許其
    易科罰金。上開解釋旨在藉由自由刑之執行矯正犯罪，目的
    洵屬正當，亦未選擇非必要而較嚴厲之刑罰手段，與數罪併
    罰定應執行刑制度之本旨無違，亦與憲法第23條規定之比例
    原則尚無牴觸（司法院大法官會議解釋第679 號揭櫫在案）
    ，故本件就被告所犯不能安全駕駛動力交通工具罪部分，即
    不另予諭知易科罰金之折算標準，併此敘明。
六、諭知緩刑宣告之說明：
    查被告未曾因故意犯罪受有期徒刑以上刑之宣告，有臺灣高
    等法院被告前案紀錄表在卷可按，被告雖一時失慮，致罹本
    案，其酒後且違反交通安全規則駕車之行為，應予嚴厲譴責
    ，惟其年紀甚輕，且始終坦承犯行，深具悔意，且業與被害
    人之家屬成立調解，有如前述，信被告歷經本案偵、審程序
    之教訓，當知警惕而無再犯之虞，故本院綜核各情，認所宣
    告之刑以暫不執行為宜，爰併予宣告緩刑四年，以勵自新。
    又本院斟酌被告法治觀念尚嫌薄弱，為使其於緩刑中知法守
    法，及對社會有所彌補，爰依刑法第74條第2 項第5 款規定
    ，命被告應於本判決確定之日起2 年內，向指定之政府機關
    、政府機構、行政法人、社區或其他符合公益目的之機構或
    團體，提供100 小時之義務勞務，期能使被告於付出義務勞
    務之過程中，明瞭其行為對社會治安及被害人及其家屬所造
    成之損害，以資警惕，並依刑法第93條第1 項第2 款規定，
    諭知被告於緩刑期間付保護管束。至被告究應向何政府機關
    、政府機構、行政法人、社區或其他符合公益目的之機構或
    團體提供義務勞務，屬執行之問題，應由執行檢察官斟酌全
    案情節及各該機關、團體之需求，妥為指定，併予敘明。末
    按受緩刑之宣告而有下列情形之一，足認原宣告之緩刑難收
    其預期效果，而有執行刑罰之必要者，得撤銷其宣告：四、
    違反第74條第2 項第1 款至第8 款所定負擔情節重大者，刑
    法第75條之1 第1 項第4 款定有明文；本院盼被告能記取本
    次教訓，深切反省，戒慎恐懼，確實履行付出義務勞務之處
    置，珍惜自新之機會，萬勿再犯為幸。
七、據上論斷，應依刑事訴訟法第273 條之1 第1 項、第299 條
    第1 項前段，刑法第185 條之3 、第276 條第1 項，道路交
    通管理處罰條例第86條第1 項，刑法第62條前段、第51條第
    5 款、第74條第1 項第1 款、第2 項第5 款、第93條第1 項
    第2 款，刑法施行法第1 條之1 第1 項、第2 項前段，判決
    如主文。
本案經檢察官江柏青到庭執行職務
中    華    民    國    99    年    10    月    4     日
                  刑事第五庭    法  官  段奇琬
以上正本證明與原本無異。
如不服本判決應於收受判決後10日內向本院提出上訴書狀，並應
敘述具體理由；其未敘述上訴理由者，應於上訴期間屆滿後20日
內向本院補提理由書（均須按他造當事人之人數附繕本）。「切
勿逕送上級法院」。
告訴人或被害人對於本判決如有不服，而請求檢察官上訴者，其
上訴期間之計算以檢察官收受判決正本之日期為準。
                                書記官  高培馨
中    華    民    國    99    年    10    月    4     日
附錄本罪犯罪科刑法條：
中華民國刑法第185條之3
服用毒品、麻醉藥品、酒類或其他相類之物，不能安全駕駛動力
交通工具而駕駛者，處1 年以下有期徒刑、拘役或科或併科15萬
元以下罰金。
中華民國刑法第276條第1項
（過失致死罪）
因過失致人於死者，處2 年以下有期徒刑、拘役或2 千元以下罰
金。

司法院資訊處製作；財團法人民間司法改革基金會備份。
